臺灣板橋地方法院刑事判決　　　　　　 94年度簡上字第318號
上　訴　人　臺灣板橋地方法院檢察署檢察官
被　　　告　丙○○
　　　　　　　　　　（另案於臺灣臺北監獄臺北分監執行中）
上列上訴人因被告詐欺等案件，不服本院94年度簡字第1033號、
中華民國94年4 月29日第一審判決（聲請簡易判決處刑案號：94
年度偵字第240 號），提起上訴及移送併辦（94年度偵字第9338
號），本院管轄之第二審合議庭判決如下：
    主  文
原判決撤銷。
丙○○連續幫助掩飾因自己重大犯罪所得財物，處有期徒刑肆月
，如易科罰金，以參佰元折算壹日。所得財物新臺幣貳仟元沒收
之，如全部或一部不能沒收時，以其財產抵償之。
    事  實
一、丙○○因缺錢花用，透過報紙分類廣告得知有人欲向不特定
    人收購金融帳戶使用，遂撥打該廣告上所留之電話號碼，與
    真實姓名年籍不詳、自稱「小潘」之成年男子聯絡，已預見
    提供其金融帳戶與不相識之他人使用，可能係供該他人掩飾
    因自己重大犯罪所得財物之用，竟仍不違背其本意，而基於
    幫助該他人掩飾因自己重大犯罪所得財物之概括犯意，先後
    實施下列犯行：
（一）於民國93年3 月1 日某時許，在臺北縣板橋市○○路○ 段
      33號之合作金庫銀行埔墘分行附近（聲請簡易判決處刑書
      誤載為臺北縣中和市五權公園內），將其甫於同日向該分
      行申請開立帳號0000000000000 號帳戶，以新臺幣（下同
      ）1,000 元之代價出售予「小潘」，並將該帳戶之存摺、
      金融卡及密碼等物交付予「小潘」，供「小潘」所屬之詐
      騙集團掩飾因自己重大犯罪所得財物之用。嗣「小潘」所
      屬之詐騙集團成員基於常業詐欺之犯意，於同年月3 日18
      時30分許，假冒係「汐止警分局」，以電話聯絡之方式，
      向甲○○佯稱其子洪嘉隆之金融卡遭盜刷，要求其撥打00
      00000000號電話向「金融卡掛失中心」辦理掛失云云，甲○○轉請其女乙○○代為處理，於乙○○撥打上開電話後
      ，自稱係該中心「黃主任」之不詳成年男子於電話中向乙○○詐稱可利用自動櫃員機更改密碼，致使乙○○陷於錯
      誤，於同日攜帶甲○○向郵局申請帳號000000000000000
      號、乙○○向中國國際商業銀行申請帳號00000000000 號
      、洪嘉隆向郵局申請帳號000000000000000 號及向聯信商
      業銀行申請帳號00000000000000號之金融卡各1 張，至屏
      東縣屏東市○○路某處之郵局，依「黃主任」之指示操作
      郵局自動櫃員機，而不慎從甲○○及乙○○之上開帳戶，
      以轉帳方式分別轉出99,882元及20,932元至丙○○上開合
      作金庫銀行埔墘分行帳戶內，另從洪嘉隆之上開郵局及聯
      信商業銀行帳戶，以轉帳方式分別轉帳74,144元及37,806
      元至李翠蘭向遠東國際商業銀行大興分行申請開立、帳號
      00000000000000號帳戶內（李翠蘭涉嫌違反洗錢防制法部
      分，由臺灣板橋地方法院檢察署檢察官另行偵辦），所轉
      入丙○○上開合作金庫銀行埔墘分行帳戶內之款項，旋由
      「小潘」所屬之詐騙集團成員持丙○○交付之提款卡及密
      碼提領殆盡。
（二）於同年月15日某時許，在臺北縣板橋市○○路○ 段187 號
      1 樓之中國信託商業銀行板橋分行附近，將其甫於同日向
      該分行申請開立帳號000000000000000 號帳戶，以1,000
      元之代價出售予「小潘」，並將該帳戶之存摺、金融卡及
      密碼等物交付予「小潘」，供「小潘」所屬之詐騙集團掩
      飾因自己重大犯罪所得財物之用。嗣「小潘」所屬之詐騙
      集團成員復基於常業詐欺之犯意，於同年月23日某時許，
      假冒係「臺北市刑大」，以電話聯絡之方式，向陳君輝佯
      稱其金融卡疑遭盜刷，要求其攜帶金融卡前往附近郵局後
      ，再撥打（02）00000000號電話聯絡「金融局林科長」，
      以變更保護程式云云，致使陳君輝陷於錯誤，於同日攜帶
      其向臺灣銀行臺南分行申請帳號0000000000000 號、0000
      000000000 號之金融卡各1 張，前往臺南市○○路333 號
      之郵局後，撥打上開電話與自稱係「林科長」之不詳成年
      男子聯絡，並依「林科長」之指示操作郵局自動櫃員機，
      而不慎從陳君輝之上開帳戶，以轉帳方式，先後5 次各轉
      出99,983元，總計轉出499,915 元至丙○○上開中國信託
      商業銀行板橋分行帳戶內，旋由「小潘」所屬之詐騙集團
      成員持丙○○交付之提款卡及密碼將上開款項轉匯至其他
      帳戶提領殆盡。
（三）嗣因乙○○、陳君輝察覺受騙，分別報警處理，始循線查
      獲，丙○○於本院審判中自白上情。
二、案經臺北縣政府警察局海山分局報請臺灣板橋地方法院檢察
    署檢察官偵查後聲請以簡易判決處刑，及臺北縣政府警察局
    板橋分局報請臺灣板橋地方法院檢察署檢察官移送併辦。
    理  由
一、證據能力部分：
    按被告以外之人於審判外之言詞或書面陳述，除法律有規定
    者外，不得作為證據，刑事訴訟法第159 條第1 項固定有明
    文。惟被告以外之人於審判外之陳述，縱不符同法第159 條
    之1 至之4 之規定，而經當事人於審判程序同意作為證據，
    法院審酌該言詞陳述或書面陳述作成時之情況，認為適當者
    ，亦得為證據；當事人、代理人或辯護人於法院調查證據時
    ，知有第159 條第1 項不得為證據之情形，而未於言詞辯論
    終結前聲明異議者，視為有前項之同意，同法第159 條之5
    規定明確。本件被告、檢察官均未就證據能力部分提出爭執
    ，且迄於言詞辯論終結前，亦未就本院所調查之證據資料，
    主張有刑事訴訟法第159 條第1 項不得為證據之情形，揆諸
    上開說明，應認均已同意全部證據資料皆得作為本案之證據
    ，經本院審酌後，認本案經調查之證據資料，均有證據能力
    ，合先敘明。
二、上揭事實，業據被告丙○○於本院審理時供承不諱，並經證
    人即被害人甲○○、乙○○、陳君輝於警詢時就其等被詐騙
    之經過證述綦詳，復有合作金庫銀行埔墘分行93年7 月7 日
    合金埔墘字第0930003580號函及所附之新開戶建檔登錄單、
    交易明細表各1 件、屏東縣警察局屏東分局受理「人頭帳戶
    犯罪案件」管制表1 紙、自動櫃員機交易明細表影本4 紙、
    中國信託商業銀行94年3 月10日函送之帳戶歷史交易查詢5
    紙、93年5 月6 日函送之個人基本資料表1 件、儲戶交易明
    細表5 紙、臺南市警察局第四分局受理刑事案件報案三聯單
    、臺南市警察局受理「詐騙帳戶警示、詐騙電話斷話」通報
    單各1 紙附卷可參，則被告確有提供上開銀行帳戶，供真實
    姓名年籍不詳、自稱「小潘」之成年男子所屬之詐騙集團持
    以掩飾因自己犯罪所得財物之用，至為明確。又「小潘」所
    屬之詐騙集團，先以登報手法向不特定人收購金融帳戶使用
    ，嗣於取得被告提供之上開銀行帳戶後，再以電話向被害人
    行詐，於騙取被害人之信賴後，利用被害人不熟悉自動櫃員
    機之功能及操作方式，以詐術使被害人誤將款項轉帳匯至被
    告提供之上開銀行帳戶內，旋即持被告交付之金融卡及密碼
    將款項提領或轉匯至其他帳戶，所詐得之金額非低，衡其犯
    罪手法，應係以對不特定之廣大民眾反覆為同種類詐欺行為
    為目的之職業性犯罪，而為常業詐欺犯無疑。本案事證明確
    ，被告犯行足可認定，應依法論科。
三、按掩飾或隱匿因自己重大犯罪所得財物或財產上利益之行為
    ，為洗錢防制法所稱之洗錢行為，洗錢防制法第2 條第1 款
    定有明文。又刑法第340 條之常業詐欺罪，為洗錢防制法第
    3 條所規定之重大犯罪，同法第3 條第5 款規定甚明。被告
    丙○○將其所開立之銀行帳戶，出售予真實姓名年籍不詳、
    自稱「小潘」之成年男子，並將該帳戶之存摺、金融卡及密
    碼等物交付予「小潘」，供「小潘」所屬之詐騙集團掩飾因
    自己實施常業詐欺之重大犯罪所得財物之用，核其所為，係
    犯洗錢防制法第9 條第1 項、刑法第30條第1 項之幫助洗錢
    罪。其先後2 次幫助洗錢犯行，時間緊接，方法相同，觸犯
    構成要件相同之罪名，顯係基於概括犯意反覆為之，為連續
    犯，應依刑法第56條規定論以一罪，並加重其刑。被告係以
    幫助他人犯罪之意思，從事犯罪構成要件以外之行為，為幫
    助犯，依刑法第30條第2 項規定，應按正犯之刑減輕之。被
    告於本院審判中自白，應依洗錢防制法第9 條第5 項規定遞
    減其刑。並依法先加後遞減之。聲請簡易判決處刑書就前揭
    事實欄一、（二）部分之犯行，雖未敘及，惟此部分事實與
    檢察官聲請簡易判決處刑並經本院判決有罪之事實，有連續
    犯之裁判上一罪關係，已如前述，為聲請效力所及，並經檢
    察官移送併辦，本院自應併予審判。
四、原審據以論罪科刑，雖非無見。惟查：原審判決未及審究前
    揭事實欄一、（二）部分之犯罪事實，尚有未洽。又被告於
    本院審理時固供稱其提供給「小潘」使用之金融帳戶計有十
    幾個，惟依檢察官所提全部事證，僅能證明被告所提供之上
    開合作金庫銀行埔墘分行及中國信託商業銀行板橋分行2 個
    帳戶，確有供詐騙集團作為掩飾因自己重大犯罪所得財物之
    用，查無證據足認被告另提供之其他帳戶亦有掩飾重大犯罪
    所得財物之事實，原審判決認定被告提供合作金庫銀行埔墘
    分行及其他14家銀行存摺、金融卡及密碼等物，均成立幫助
    洗錢罪，並諭知應將被告交付上開物品之所得對價14,000元
    沒收之，就超出上開合作金庫銀行埔墘分行及中國信託商業
    銀行板橋分行2 個帳戶範圍外之事實認定及沒收諭知，均嫌
    無據。檢察官以原審未及審酌併辦部分之犯罪事實，提起本
    件上訴，為有理由，應由本院將原審判決撤銷改判。爰審酌
    被告貪圖私利而提供其帳戶幫助他人洗錢，助長他人犯罪，
    且使警察難以追緝詐騙集團，危害社會穩定及財產安全，及
    其犯罪之動機、目的、手段、所生危害、犯罪後之態度等一
    切情狀，量處如主文所示之刑，並諭知易科罰金之折算標準
    ，以示懲儆。至於被告出售上開合作金庫銀行埔墘分行及中
    國信託商業銀行板橋分行2 個帳戶之所得款項2,000 元（未
    扣案），不問屬於犯人與否，應依洗錢防制法第12條第1 項
    規定宣告沒收之，如全部或一部不能沒收時，以其財產抵償
    之。
五、聲請簡易判決處刑意旨另謂：被告丙○○基於幫助常業詐欺
    之犯意，交付其銀行存摺、金融卡及密碼等物，供詐騙集團
    實施常業詐欺犯罪之用，因認被告另涉有刑法第30條第1 項
    、第340 條之幫助常業詐欺罪嫌云云。惟按犯罪事實應依證
    據認定之，無證據不得認定犯罪事實，刑事訴訟法第154 條
    第2 項定有明文。刑法幫助犯之成立，係以幫助之意思，對
    於正犯資以助力，故除須對於其實施之幫助行為有所認識外
    ，尚須對正犯之犯行有精神或物質上之積極助力。本件被告
    雖坦承有提供銀行帳戶及交付存摺、金融卡及密碼等物，惟
    以銀行帳戶為不法使用之態樣不一而足（如常業詐欺、恐嚇
    取財、擄人勒贖或常業重利等均有可能），而被告提供其銀
    行帳戶供他人使用，固可預見所提供之帳戶將作為他人掩飾
    該他人自己犯罪所得財物之用，然不足憑以認定被告亦已預
    見該他人係擬從事常業詐欺犯行，應認被告對於該他人嗣所
    實施之常業詐欺之態樣及內容均無認識，尚不能以常業詐欺
    罪之幫助犯相繩。此外，復查無其他積極證據足認被告確有
    檢察官所指幫助常業詐欺之犯行，此部分不能證明被告犯罪
    ，惟因聲請意旨認此部分與前開論罪科刑部分有想像競合犯
    之裁判上一罪關係，爰不另為無罪之諭知，附此敘明。
據上論斷，應依刑事訴訟法第455 條之1 第1 項、第3 項、第36
9 條第1 項前段、第364 條、第299 條第1 項前段，洗錢防制法
第9 條第1 項、第5 項、第12條第1 項，刑法第11條、第56條、
第30條第1 項、第2 項、第41條第1 項前段，罰金罰鍰提高標準
條例第2 條，判決如主文。
本案經檢察官蘇揚旭到庭執行職務。
中　　華　　民　　國　　94　　年　　11　　月　　11　　日
                  刑事第十六庭  審判長法　官　陳鴻清
                                    　法　官　歐陽漢菁
                                    　法　官　朱嘉川
以上正本證明與原本無異。
不得上訴。
                                    　書記官　陳聖儒
中　　華　　民　　國　　94　　年　　11　　月　　14　　日
附錄本案論罪科刑法條全文：
洗錢防制法第9 條：
犯第2 條第1 款之罪者，處5 年以下有期徒刑，得併科新臺幣3
百萬元以下罰金。
犯第2 條第2 款之罪者，處7 年以下有期徒刑，得併科新臺幣5
百萬元以下罰金。
以犯前2 項之罪為常業者，處3 年以上10年以下有期徒刑，得併
科新臺幣1 百萬元以上1 千萬元以下罰金。
法人之代表人、法人或自然人之代理人、受雇人或其他從業人員
，因執行業務犯前3 項之罪者，除處罰行為人外，對該法人或自
然人並科以各該項所定之罰金。但法人之代表人或自然人對於犯
罪之發生，已盡力監督或為防止行為者，不在此限。
犯前4 項之罪，於犯罪後6 個月內自首者，免除其刑；逾6 個月
者，減輕或免除其刑；在偵查或審判中自白者，減輕其刑。
